【裁判字號】    90,交易,144
【裁判日期】    900629
【裁判案由】    過失傷害
【裁判全文】
臺灣板橋地方法院刑事判決                          九十年度交易字第一四四號
    公  訴  人  臺灣板橋地方法院檢察署檢察官
    被      告  乙○○
右列被告因過失傷害案件，經檢察官聲請簡易判決處刑 (八十九年度偵字第一０三五
五號)，本院認不宜，改依通常程序審理，併判決如左：
    主  文
乙○○服用酒類，不能安全駕駛動力交通工具而駕駛，處有期徒刑參月，如易科罰金
，以佰元折算壹日；又因過失傷害人，處有期徒刑肆月，如易科罰金，以佰元折
算壹日。應執行有期徒刑伍月，如易科罰金，以參佰元折算壹日。
    事  實
一、乙○○明知服用酒類或其他相類之物後，不能安全駕駛動力交通工具，竟於民國
    八十九年四月十四日晚間八時許，在臺北縣新莊市餐廳飲用四杯啤酒後，其吐氣
    所含酒精濃度已達每公升○點七四毫克不能安全駕駛動力交通工具之狀態，仍駕
    駛車號ＥＢ─六九九一號小客車，由臺北縣新莊市往山佳方向行駛，置路上不特
    定行人及車輛安全於不顧。旋於同日晚間十時許，駕車行經臺北縣樹林市○○路
    與長壽街口時，本應注意汽車行駛至交岔路口，其行進應遵守燈光號誌之指示，
    並應注意車前狀況，隨時採取必要之安全措施，且當時該處雖下有毛毛雨，惟天
    候尚佳，夜間有照明，路面乾躁、無缺陷、道路無障礙物、視距良好之情形，並
    無阻礙其注意之情事，適有未領有駕駛執照，惟無過失之甲○○騎乘車號ＤＥＣ
    ─五三０號輕型機車由長壽街行至大安路時，乙○○竟疏未注意路誌指示及車前
    狀況，即貿然前行，因而煞車不及撞及甲○○之機車右側，造成致甲○○受有頭
    部外傷併頭皮裂傷約五公分及左腳背裂傷及韌帶裂傷約十公分之傷害。
二、案經甲○○訴由臺北縣警臺北縣警察局樹林分局報請臺灣板橋地方法院檢察署檢
    察官偵查起訴。
    理  由
一、訊據被告乙○○對於右揭時、地在飲酒後不能安全駕駛動力交通工具之狀態下，
    猶駕車行駛，並過失肇事致告訴人甲○○成傷等犯罪事實供認不諱，並有酒精濃
    度測試紙、道路交通事故調查報告表各一紙、現場照片六幀及診斷證明書二紙在
    卷足據。按參諸德國、美國之認定標準，對於酒精濃度呼氣已達每公升○點四毫
    克，肇事率為一般正常人之六倍；又行為人飲酒後吐氣所含酒精濃度達每公升零
    點五毫克，即反應較慢，感覺減低，影響駕駛，有行政院國軍退除役官兵輔導委
    員會臺北榮民總醫院八十八年八月五日（八八）北總內字第二六八六八號函附卷
    可參。本件被告於飲酒後其吐氣所含酒精濃度已達每公升○點七四毫克，參酌被
    告酒後駕車，無法集中精神注意車前狀況，因而肇事，足見當時被告酒後應已達
    不能安全駕駛之程度甚明。
二、按駕駛人駕駛車輛，應遵守道路交通標誌、標線、號誌之指示；又駕駛人應注意
    車前狀況，並隨時採取必要之安全措施；及汽車駕駛人飲酒後其吐氣所含酒精成
    分超過每公升０．二五毫克以上者，不得駕車，道路交通安全規則第九十條、第
    九十四條第三項、第一百十四條第二款分別定有明文。被告為汽車駕駛人，理應
    注意依上開道路交通規則之規定，以避免危險之發生，詎其於飲酒後，駕車行經
    上開路段，竟疏未注意號誌指示及車前狀況，致撞擊甲○○所騎乘之機車而肇事
    ，其有違上開道路交通安全規則之規定甚明。查肇事當時雖下有毛毛雨，惟天候
    尚佳，夜間有照明，路面乾躁、無缺陷、道路無障礙物、視距良好之情形，並無
    阻礙其注意之情事，被告原應注意並能注意依上開規定駕車，竟疏於注意，肇致
    本件車禍，難辭過失之責。本件車禍肇事責任，經送請臺灣省臺北縣區車輛行車
    事故鑑定委員會鑑定結果認「被告駕駛自小客車酒醉行經肇事地，未注意前方路
    況與號誌燈行駛，致肇事」，為本件車禍肇事原因，此有該會九十年五月二十五
    日北鑑字第九０一三二五號函一件在卷可考。至告訴人甲○○雖係未領有駕駛執
    照而騎乘機車，惟其僅違反道路交通安全規則，乃屬行政處罰之範疇，其於本件
    車禍之發生並無過失，自無併同負過失之責。是本件被告之過失行為與告訴人所
    受傷害間有相當因果關係。從而本件罪證已臻明確，被告犯行堪以認定。
三、核被告乙○○所為，係犯刑法第一百八十五條之三之酒後不能安全駕駛罪及同法
    第二百八十四條第一項前段之過失傷害罪。其所犯過失傷害部分，因酒醉駕車而
    致人傷害，應依道路交通處罰條例第八十六條第一項規定，加重其刑。又其所犯
    上開二罪間，犯意各別，行為互殊，應分論併罰。爰審酌被告未置路上人車之安
    危而飲酒駕車，且其於肇事後亦未與告訴人達成民事和解，及其犯罪之動機、目
    的、手段等一切情狀，就上開二罪分別量處如主文所示之刑。末查被告本案行為
    後，刑法第四十一條於九十年一月十日修正公布，同年月十二日生效，原條文修
    正為第四十一條第一項前段，並將得易科罰金之罪，從「犯最重本刑為三年以下
    有期徒刑以下之刑之罪」，修正為「犯最重本刑為五年以下有期徒刑以下之刑之
    罪」，因本案被告所犯之罪本即為「最重本刑三年以下有期徒刑以下之刑之罪」
    ，適用新法，對於行為人並無不利，依刑法第二條第一項前段之規定，本案應適
    用修正後之現行刑法第四十一條第一項前段條文，併就被告上開所量處之刑，諭
    知易科罰金之折算標準，並定其應執行之刑，以示懲儆。
據上論斷，應依刑事訴訟法第四百五十二條、第二百九十九條第一項前段，道路交通
處罰條例第八十六條第一項，刑法第十一條前段、第一百八十五條之三、第二百八十
四條第一項前段、第二條第一項前段、第四十一條第一項前段、第五十一條第五款，
罰金罰鍰提高標準條例第一條前段、第二條，判決如主文。
本案經檢察官曾文鐘到庭執行
中      華      民      國    九十      年      六      月    二十九    日
                                    臺灣板橋地方法院交通法庭
                                        法  官  徐  蘭  萍
右正本證明與原本無異
如不服本判決，應於判決送達後十日內，向本院提出上訴狀。
                                        書記官  莊  川  億
中      華      民      國    九十      年      六      月    二十九    日
附錄本案論罪科刑法條全文：
刑法第一百八十五條之三：
服用毒品、麻醉藥品、酒類或其他相類之物，不能安全駕駛動力交通工具而駕駛者，
處一年以下有期徒刑、拘役或三萬元以下罰金。
刑法第二百八十四條
因過失傷害人者，處六月以下有期徒刑、拘役或五百元以下罰金。致重傷者，處一年
以下有期徒刑、拘役或五百元下罰金。
從事業務之人，因業務上之過失傷害人者，處一年以下有期徒刑、拘役或一千元以下
罰金。致重傷者，處三年以下有期徒刑、拘役或二千元以下罰金。


司法院資訊處製作；財團法人民間司法改革基金會備份。
